【裁判字號】    95,上易,1175
【裁判日期】    950810
【裁判案由】    毒品危害防制條例
【裁判全文】
臺灣高等法院刑事判決                95年度上易字第1175號
上  訴  人  臺灣臺北地方法院檢察署檢察官
上  訴  人
即  被  告  甲○○
上列上訴人因毒品危害防制條例案件，不服臺灣臺北地方法院94
年度易緝字第156號，中華民國95年5月22日第一審判決（起訴案
號：臺灣臺北地方法院檢察署93年度毒偵字第2511號）及移送原
審併案審理（臺灣士林地方法院檢察署94年度毒偵字第130號，
臺灣臺北地方法院檢察署95年度毒偵字第137號、94年度毒偵字
第479號、95年度毒偵字第89號、95年度毒偵字第309號），提起
上訴，本院判決如下：
    主  文
上訴駁回。
    事  實
一、甲○○曾因施用第二級毒品安非他命案件，經臺灣士林地方
    法院以90年度毒聲字第1293號裁定送觀察、勒戒後，認有繼
    續施用毒品傾向，再經該法院以91年度毒聲字第487號裁定
    令入戒治處所強制戒治，因戒治成效經評定為合格，復經該
    法院以91年度毒聲字第1040號裁定停止戒治，所餘戒治期間
    交付保護管束，惟甲○○於保護管束期間內又施用安非他命
    ，違反保護管束應遵守事項情節重大，遂經該法院以91年度
    毒聲字第1382號裁定撤銷停止戒治，令入戒治處所繼續施以
    強制戒治，終於民國93年5月26日強制戒治執行完畢出所，
    經臺灣士林地方法院檢察署檢察官以93年度戒毒偵字第33號
    為不起訴處分；竟仍不知悔改，於前開強制戒治執行完畢釋
    放後五年內，復基於施用第二級毒品甲基安非他命之概括犯
    意，自93年7月8日23時許（起訴書誤載為93年7月初）起至
    95年1月18日18、19時許止，約二天一次之頻率，在臺北市
    ○○路○段某賓館內、臺北市○○○路○段223號4樓住處等處
    ，以將第二級毒品甲基安非他命放入自製吸食器內，用火燒
    烤後吸嗅所生氣體之方式，連續施用第二級毒品甲基安非他
    命多次，嗣為警先後於附表壹至陸所示時間查獲，並扣得如
    附表壹至參、伍所示之物。
二、案經臺北市政府警察局中正第二分局報告臺灣臺北地方法院
    檢察署檢察官偵查起訴，及移送併案審理。
    理  由
一、按刑事訴訟法第273條之1規定除被告所犯為死刑、無期徒刑
    、最輕本刑為3年以上有期徒刑之罪、或高等法院管轄第一
    審案件者外，於審判期日前之程序進行中，被告先就被訴事
    實為有罪之陳述時，審判長得告知被告簡式審判程序之旨，
    並聽取當事人、代理人、辯護人及輔佐人之意見後，裁定進
    行簡式審判程序。經查，本件被告甲○○被訴施用第2級毒
    品罪，非前開不得進行簡式審判程序之案件，經被告於本院
    審理時就被訴事實為有罪之陳述，且經本院告知被告簡式審
    判程序之旨，聽取被告及檢察官之意見後，爰依上開刑事訴
    訟法第273條之1之規定，當庭裁定改依簡式審判程序審判之
    ，合先敘明
二、上開被告甲○○連續施用第二級毒品甲基安非他命等犯罪事
    實，業據被告於偵查中、原審審理及本院審理時坦承不諱。
    復有下列事證可佐：
(一)、被告於93年7月9日17時許為警查獲後，經警採尿送驗，以氣
    相層析質譜儀法確認檢驗結果，呈安非他命及甲基安非他命
    陽性反應，此有臺灣尖端先進生技醫藥股份有限公司93年7
    月23日所出具之濫用藥物檢驗報告附卷可稽（見93年度毒偵
    字第2511號卷第29頁）。又被告當日為警查獲時，被扣得顆
    粒1包及含顆粒殘渣袋1只，經憲兵司令部刑事鑑識中心以電
    子天秤法、氣相層析質譜分析法鑑驗結果，均檢出有甲基安
    非他命成分，顆粒1包淨重1.2751克，驗餘淨重1.1272克，
    顆粒殘渣袋1 只淨重0.9718克，驗餘淨重0.8675克，此有該
    中心93年11月3日（93）安鑑字第00028號鑑驗通知書在卷可
    考（見93年度毒偵字第2511號卷第28頁）；此外，復有吸食
    器1組、製作吸食器用之玻璃球1個扣案及前開扣案物品照片
    1幀附卷可參（見93 年度核退字第4295號卷第18頁、93年度
    毒偵字第2511號卷第42 頁）。
(二)、被告於93年11月1日17時許為警查獲後，經警採尿送驗，以
    氣相層析質譜儀法確認檢驗結果，呈安非他命及甲基安非他
    命陽性反應，此有臺灣尖端先進生技醫藥股份有限公司93年
    11 月9日所出具之濫用藥物檢驗報告、臺北市政府警察局北
    投分局尿液送驗紀錄簿及濫用藥物尿液檢體檢體監管紀錄表
    各1份附卷可稽（見94年度毒偵字第130號卷第13、15、72頁
    ）。又被告當日為警查獲時，自其咖啡色女用背包內扣得顆
    粒10包，經憲兵司令部刑事鑑識中心以電子天秤法、氣相層
    析質譜分析法鑑驗結果，均檢出有甲基安非他命成分，合計
    淨重9.0474克，驗餘淨重8.8681克，此有該中心93年11月18
    日（93）安鑑字第00153號鑑驗通知書在卷可考（見94年度
    毒偵字第130號卷第12頁）；此外，復有前開扣案物品照片2
    幀附卷可參（見94 年度毒偵字第130號卷第49、52頁）。
(三)、被告於94年1月24日16時許為警查獲後，經警採尿送驗，以
    氣相層析質譜儀法確認檢驗結果，呈安非他命及甲基安非他
    命陽性反應，此有臺灣尖端先進生技醫藥股份有限公司94年
    2 月3日所出具之濫用藥物檢體報告、臺北市政府警察局偵
    辦毒品案件尿液檢體委驗單各1份附卷可稽（見94年度核退
    字第600 號卷第65、66頁）。又被告當日為警查獲時，扣得
    透明晶體11 包，經臺灣檢驗科技股份有限公司以氣相層析
    質譜儀法確認檢驗結果，呈甲基安非他命陽性反應，因鑑驗
    使用0.01公克，此有該公司95年4月24日所出具之藥物檢驗
    報告在卷可查（見原審卷第186頁），而上開甲基安非他命
    合計淨重17.5公克，亦有臺北市政府警察局大安分局警備隊
    毒品初步檢驗報告單附卷可稽（見93年度核退字第600號卷
    第23頁）。此外，復有吸食器1組扣案及前揭扣案物品照片1
    幀（見94年度核退字第600號卷第21、24頁）在卷可佐。
(四)、被告於94年2月21日19時30分許為警查獲後，經警採尿送驗
    ，以氣相層析質譜儀法確認檢驗結果，呈安非他命及甲基安
    非他命陽性反應，此有臺灣尖端先進生技醫藥股份有限公司
    94 年3月1日所出具之濫用藥物檢驗報告及尿液採樣表各1份
    附卷可稽（見94年度毒偵字第479號卷第95、94頁）。
(五)、被告於94年9月9日15時30分許為警查獲後，經警採尿送驗，
    以氣相層析質譜儀法確認檢驗結果，呈安非他命及甲基安非
    他命陽性反應，此有臺灣尖端先進生技醫藥股份有限公司95
    年9月16日所出具之濫用藥物檢驗報告及基隆市警察局第二
    分局偵辦毒品案件尿液檢體對照表附卷可稽（見95年度毒偵
    字第89號卷第74、11頁）。又被告當日為警查獲時，扣得透
    明晶體2包，經臺灣檢驗科技股份有限公司以氣相層析質譜
    儀法確認檢驗結果，呈甲基安非他命陽性反應，共淨重1.17
    公克，因鑑驗使用0.01公克，此有該公司95年4月24日所出
    具之濫用藥物檢驗報告在卷可查（見原審卷第187頁），且
    有行政院衛生署管制藥品管理局檢驗成績書附卷可參（見95
    年度毒偵字第89號卷第3頁）。此外，復有前揭扣案物品照
    片2幀（見95年度毒偵字第89號卷第23頁）在卷可佐。
(六)、被告於95年1月18日22時許為警查獲後，經警採尿送驗，以
    氣相層析質譜儀法確認檢驗結果，呈安非他命類陽性反應，
    此有臺灣檢驗科技股份有限公司95年2月13日所出具之濫用
    藥物尿液檢驗報告、臺北市警察局偵辦毒品案件尿液檢體委
    驗單附卷可稽（見95年度毒偵字第309號卷第68、69頁）。
(七)、被告曾因施用第二級毒品安非他命案件，經臺灣士林地方法
    院以90年度毒聲字第1293號裁定送觀察、勒戒後，認有繼續
    施用毒品傾向，再經該法院以91年度毒聲字第487號裁定令
    入戒治處所強制戒治，因戒治成效經評定為合格，復經該法
    院以91年度毒聲字第1040號裁定停止戒治，所餘戒治期間交
    付保護管束，惟甲○○於保護管束期間內又施用安非他命，
    違反保護管束應遵守事項情節重大，遂經該法院以91年度毒
    聲字第1382 號裁定撤銷停止戒治，令入戒治處所繼續施以
    強制戒治，終於93年5月26日強制戒治執行完畢出所，經臺
    灣士林地方法院檢察署檢察官以93年度戒毒偵字第33號處分
    不起訴確定之情，有上開不起訴處分書與臺灣高等法院被告
    前案紀錄表附卷可憑。
(八)、綜上，足認被告自白與事實相符，本件事證明確，被告強制
    戒治執行完畢後五年內再犯本件施用第二級毒品犯行可以認
    定。
三、按甲基安非他命係第二級毒品，毒品危害防制條例第2條第2
    項第2款定有明文。查被告於前揭時、地，非法施用第二級
    毒品甲基安非他命，核其所為，係犯毒品危害防制條例第10
    條第2項之施用第二級毒品罪，其因施用而持有第二級毒品
    之低度行為，應為施用第二級毒品之高度行為所吸收，不另
    論以持有第二級毒品罪（按同條例第11條第4項前段規定：
    「持有毒品達一定之數量者，加重其刑至二分之一」，第二
    級毒品加重其刑之標準為淨重10公克以上，比較毒品危害防
    制條例第10條第2項施用毒品罪及第11條第2項持有毒品罪，
    加重後之持有毒品罪之法定刑仍較施用毒品之法定刑為輕，
    自應論以施用毒品罪）。被告行為後，刑法第56條連續犯之
    規定，業於94年2月2日修正公布刪除，並於95年7月1日施行
    ，則被告之犯行，因行為後新法業已刪除連續犯之規定，此
    刪除雖非犯罪構成要件之變更，但顯已影響行為人刑罰之法
    律效果，自屬法律有變更，依新法第2條第1項規定，比較新
    、舊法結果，仍應適用較有利於被告之行為時法律即舊法論
    以連續犯（最高法院95年第8次刑事庭會議決議參照）。又
    行為後法律有變更者，依修正前刑法第2條第1項之規定，以
    適用裁判時法為原則，如行為時法有利於行為人，則例外適
    用行為時法；依修正後刑法第2條第1項規定，以適用行為時
    法為原則，惟如裁判時法有利於行為人，則例外的適用裁判
    時法。以往實務見解，認原判決未及比較適用新舊法時，上
    訴後，雖比較結果以舊法有利於行為人，而原判決別無其他
    撤銷事由，仍應由本院以此為由撤銷改判。惟修正後之規定
    係以適用行為時法為原則，因此原判決雖未及比較適用，然
    上訴本院後，經比較新舊法，行為後之法律並非較有利於行
    為人，仍應適用行為時法，則原判決適用行為時法即無不當
    ，自不構成撤銷之事由。又被告先後多次施用第二級毒品甲
    基安非他命之犯行，時間緊接，所犯係構成要件相同之罪名
    ，顯係基於概括犯意反覆為之，為連續犯，應依刑法第56條
    之規定，以一罪論，並加重其刑。起訴書雖僅論及93 年7月
    8日23時許被告施用第二級毒品之犯行，惟事實欄所載被告
    其餘部分之犯行（含前揭併辦部分），與前開已起訴論罪部
    分，有連續犯之裁判上一罪關係，為起訴效力所及，本院自
    得併予審理，附此敘明。
四、原審以上開事證，論處被告犯有毒品危害防制條例第10條第
    2項之罪名，並適用毒品危害防制條例第10條第2項、第18條
    第1項前段，刑法第11條、第56條、第38條第1項第2款。且
    審酌被告之犯罪動機、目的、手段、品行、智識程度，及前
    已有施用毒品之犯行，並經強制戒治期滿後，竟再度施用，
    顯見其意志力不堅，但所犯施用毒品行為係戕害自己身心健
    康，尚未危及他人，及其犯罪後尚能坦認犯行，態度尚稱良
    好等一切情狀，量處有期徒刑9月。並說明扣案附表壹編號
    一、三，附表貳編號一，附表參編號一，附表伍編號一所示
    之第二級毒品甲基安非他命，係查獲之第二級毒品，應依毒
    品危害防制條例第18條第1項前段之規定，沒收銷燬之；扣
    案之附表壹編號二、四，附表貳編號二，附表參編號二，附
    表伍編號二所示之空包裝，既係用於包裹毒品，防其裸露、
    潮濕，便於攜帶，可與毒品分離，係供本案犯罪所用之物，
    附表壹編號五、六，附表參編號三所示之吸食器、製作吸食
    器所用之玻璃球是供或預備供被告施用甲基安非他命之用，
    為供本案犯罪或預備犯罪所用之物，且均屬被告所有，皆已
    據被告供明在卷，應依刑法第38條第1項第2款之規定，併予
    宣告沒收。原審之認事用法均無違誤，量刑亦稱妥適，應予
    維持。檢察官以本案被告施用第2級毒品之時間長達1年半之
    久，經警查獲多次，仍繼續施用第2級毒品，顯見其不知悛
    悔，原審僅量處有期徒刑9月，並不足以收懲儆之效云云；
    而被告卻以原審量刑過重為由提起上訴云云。惟按刑之量度
    乃事實審法院之職權，原番既已審酌被告犯罪之動機、目的
    、手段、智識程度、品行及犯後態度良好等情，而在法定刑
    範圍予以量處，尚無量刑過輕或過重之問題，檢察官及被告
    就此指摘原審量刑不當云云，並無理由，均應予駁回。
據上論斷，應依刑事訴訟法第273條之1、第368條，判決如主文
。
本案經檢察官林炳雄到庭執行職務。
中    華    民    國    95    年    8     月  10     日
                  刑事第十四庭  審判長法  官  蘇隆惠
                                      法  官  林瑞斌
                                      法  官  林秀鳳
以上正本證明與原本無異。
不得上訴。
                                      書記官  耿鳳君
中    華    民    國    95    年    8     月    11    日
附錄：本案論罪科刑法條全文
毒品危害防制條例第10條：
施用第1 級毒品者，處6 月以上5 年以下有期徒刑。
施用第2 級毒品者，處3 年以下有期徒刑。
附表壹：93年7月9日17時許在臺北市○○區○○街205號後方鐵
        皮屋內，經警持本院核發之搜索票而查獲。（即乙○93
        年度毒偵字第2511號）
┌──┬───────────────┐
│編號│品名                          │
├──┼───────────────┤
│一  │甲基安非他命（淨重1.2751克，驗│
│    │餘淨重1.1272克）              │
├──┼───────────────┤
│二  │盛裝上開甲基安非他命之空包裝袋│
│    │壹個                          │
├──┼───────────────┤
│三  │甲基安非他命（淨重0.9718克，驗│
│    │餘淨重0.8675克）              │
├──┼───────────────┤
│四  │盛裝上開甲基安非他命之空包裝袋│
│    │壹個                          │
├──┼───────────────┤
│五  │吸食器壹組                    │
├──┼───────────────┤
│六  │製作吸食器所用之玻璃球壹個    │
└──┴───────────────┘
附表貳：93年11月1日17時許在臺北縣汐止市○○路○段611號地
        下停車場，因形跡可疑，經警盤查而查獲。（即士檢94
        年度毒偵字130號）
┌──┬───────────────┐
│編號│品名                          │
├──┼───────────────┤
│一  │甲基安非他命（合計淨重9.0474克│
│    │，驗餘淨重8.8681克）          │
├──┼───────────────┤
│二  │盛裝上開甲基安非他命之空包裝袋│
│    │拾個                          │
└──┴───────────────┘
附表參：94年1月24日16時許，在臺北市大安區○○○路○段215
        號前，為警據報前往查獲。（即乙○95年毒偵字第137
        號）
┌──┬───────────────┐
│編號│品名                          │
├──┼───────────────┤
│一  │甲基安非他命（合計淨重17.5公克│
│    │，驗餘淨重17.49公克）         │
├──┼───────────────┤
│二  │盛裝上開甲基安非他命之空包裝袋│
│    │拾壹個                        │
├──┼───────────────┤
│三  │吸食器壹組                    │
└──┴───────────────┘
附表肆：94年2月21日19時30分許，在臺北市中山區○○○路575
        號前，為警據報前往查獲。（即乙○94年毒偵字第479
        號）（本次無查獲第二級毒品或其施用器具）
附表伍：94年9月9日15時30分許在臺北市大安區○○○路○段107
        巷5弄25號5樓之1，為警持本院核發之搜索票而緝獲。
        （即乙○95年度毒偵字第89號）
┌──┬───────────────┐
│編號│品名                          │
├──┼───────────────┤
│一  │甲基安非他命（合計淨重1.17公克│
│    │，驗餘淨重1.16公克）          │
├──┼───────────────┤
│二  │盛裝上開甲基安非他命之空包裝袋│
│    │貳個                          │
└──┴───────────────┘
附表陸：95年1月18日22時許，在臺北市大安區○○○路○段223
        號4樓號前，因形跡可疑，為警緝獲。（即乙○95年毒
        偵字第309號）（本次無查獲第二級毒品或其施用器具
        ）


司法院資訊處製作；財團法人民間司法改革基金會備份。
